臺灣臺東地方法院刑事裁定
110年度東秩字第23號
移送機關    臺東縣警察局臺東分局

被移送人    賴憲榮



上列被移送人因被告違反社會秩序維護法案件，經移送機關以民
國110年6月14日信警偵字第1100017363號移送書移送審理，本院
裁定如下：
    主  文
甲○○攜帶經主管機關公告查禁之器械，處罰鍰新臺幣參仟元。
扣案之鐵質三節警棍壹支沒入。
    事實及理由
一、被移送人甲○○於下列時間、地點，有違反社會秩序維護法之
    行為：
(一)時間：民國110年5月29日15時30分許。
(二)地點：臺東縣○○鄉○○村00號前廣場。
(三)行為：被移送人甲○○於因上開時間、地點與兄弟、叔姪關係
    之賴憲政、賴昭宏等人發生口角及肢體衝突，遂取出隨身攜
    帶具有殺傷力之鐵質三節警棍作為防身之用，經警通知被移
    送人到案說明，而扣得上開警棍1把。
二、上開事實，有下列證據可資證明屬實：
(一)被移送人甲○○於警詢之供述。
(二)證人賴憲政、賴昭宏於警詢之證述。　　
(三)臺東縣警察局臺東分局扣押筆錄、扣押物品目錄表。
(四)刑案現場測繪圖、刑案現場照4張。
(五)扣案之鐵質三節警棍1支。
三、按製造、運輸、販賣、攜帶或公然陳列經主管機關公告查禁
    之器械者，處3日以下拘留或新臺幣3萬元以下罰鍰，社會秩
    序維護法第63條第1項第8款定有明文。次按警械非經內政部
    或其授權之警察機關許可，不得定製、售賣或持有，違者由
    警察機關沒入。但法律另有規定者，從其規定。前項許可定
    製、售賣或持有之警械種類規格、許可條件、許可之申請、
    審查、註銷、撤銷或廢止及其他應遵行事項之辦法，由內政
    部定之，警械使用條例第14條亦定有明文。又依81年5月22
    日（81）警署行字第34571號公告：「警察機關配備機械種
    類規格表之器械，非經許可不得製造、運輸、販賣、攜帶或
    公然陳列」，再參照行政院95年5月30日院臺治字第0950023
    739A號函釋：「警察機關配備警械種類及規格表規定警棍規
    格為木質警棍、膠質警棍、鋼（鐵）質伸縮警棍」，可見上
    揭器械均屬社會秩序維護法第63條第1項第8款所稱之「主管
    機關公告查禁之器械」；另按「僱（任）用警衛、保全人員
    、巡守人員或依法執行稽查公務人員之機關、機構、學校、
    公司、行號、工廠、民間守望相助組織，得檢附下列文件向
    直轄市、縣（市）政府警察局申請許可購置警棍、電氣警棍
    （棒）（電擊器）、防暴網」，警械許可定製售賣持有管理
    辦法第7條第1項前段定有明文，且依該辦法第8條第1項及第
    2項規定：「經依前條申請許可購置之警棍、電氣警棍（棒
    ）（電擊器）或防暴網，應集中保管，並列冊送直轄市、縣
    （市）政府警察局備查。異動時，亦同。電氣警棍（棒）（
    電擊器）、防暴網不得轉讓或借與他人使用，並由直轄市、
    縣（市）政府警察局核發警械執照。警械執照應每二年換領
    一次。持有人應隨身攜帶，並不得轉讓或借與他人使用，如
    有毀損、遺失或滅失，應即向直轄市、縣（市）政府警察局
    申請補發」。是除警棍持有人任職之機構申請許可購置核准
    ，並領有警械執照外，不得製造、運輸、販賣、攜帶或公然
    陳列。
四、經查，扣案三節警棍之材質既為鐵質，自屬「非經內政部許
    可不得製造、運輸、販賣、攜帶或公然陳列之警械」，即業
    經主管機關公告查禁之器械。又被移送人於警詢時亦自述從
    事自由業，顯非上開相關機關人員，自不得攜帶扣案之鐵質
    三節警棍。至被移送人雖辯稱因案外人賴憲政及賴昭宏要對
    其人身騷擾及辱罵，才使用該鐵質三節警棍，目的為防身等
    語，然被移送人如受安全上之威脅需受保護，本可循司法途
    徑抑或其他正當管道尋求協助，而非以攜帶器械做為以暴制
    暴之私鬥解決紛爭所用，是被移送人前揭所辯，難認屬法律
    上之正當理由，自應依法予以裁罰。
五、核被移送人所為，係違反社會秩序維護法第63條第1項第8款
    之非行。至移送意旨雖認被移送人違反同法第63條第1項第1
    款規定，然本件被移送人未申請許可，即擅自攜帶鐵質三節
    警棍，依前揭說明，自係違反社會秩序維護法第63條第1項
    第8款規定，則移送意旨此部分容有誤會，惟移送事實相同
    ，爰依社會秩序維護法第92條準用刑事訴訟法第300條之規
    定，變更移送法條，附此敘明。
六、爰審酌被移送人未經許可攜帶經主管機關公告查禁之器械，
    對社會秩序造成潛在危險，惟念其本件未持上開物品傷人或
    從事其他非法用途，兼衡其素行、行為之動機、目的、手段
    、違序行為之危害情節、犯後態度，暨被移送人自述高職之
    教育程度、家庭經濟狀況小康（詳警詢筆錄受詢問人欄）等
    一切情狀，量處如主文所示之處罰。另扣案之三節警棍1支
    為主管機關即內政部公告查禁之查禁物，爰依社會秩序維護
    法第22條第1項第2款、第2項後段之規定，併予宣告沒入。
七、依社會秩序維護法第92條、第45條第1項、第63條第1項第8
    款、第22條第1項第2款、第2項後段，刑事訴訟法第300條，
    裁定如主文。
中　　華　　民　　國　　110 　年　　9 　　月　　7 　　日
                  臺東簡易庭  法　官  姚亞儒
以上正本證明與原本無異。
如不服本裁定，應於裁定送達後5日內向本院提出抗告狀（須附
繕本）。
「切勿逕送上級法院」
                              書記官  楊姿敏　　　　　
中　　華　　民　　國　　110 　年　　9 　　月　　9 　　日
附錄本件法條
社會秩序維護法第63條
有左列各款行為之一者，處3日以下拘留或新臺幣3萬元以下罰鍰
：
一、無正當理由攜帶具有殺傷力之器械、化學製劑或其他危險物
    品者。
二、無正當理由鳴槍者。
三、無正當理由，攜帶用於開啟或破壞門、窗、鎖或其他安全設
    備之工具者。
四、放置、投擲或發射有殺傷力之物品而有危害他人身體或財物
    之虞者。
五、散佈謠言，足以影響公共之安寧者。
六、蒙面偽裝或以其他方法驚嚇他人有危害安全之虞者。
七、關於製造、運輸、販賣、貯存易燃、易爆或其他危險物品之
    營業，未經主管機關許可；或其營業設備及方法，違反法令
    規定者。
八、製造、運輸、販賣、攜帶或公然陳列經主管機關公告查禁之
    器械者。
前項第7款、第8款，其情節重大或再次違反者，處或併處停止營
業或勒令歇業。